【裁判字號】    97,上易,683
【裁判日期】    970522
【裁判案由】    恐嚇等
【裁判全文】
臺灣高等法院臺中分院刑事判決         97年度上易字第683號
上  訴  人  臺灣南投地方法院檢察署檢察官
被      告  甲○○
                    國民
                    （另案於臺灣臺中監獄南投分監執行中）
上列上訴人因被告恐嚇取財案件，不服臺灣南投地方法院96年度
易字第683號中華民國97年3月4日第1審判決（起訴案號：臺灣南
投地方法院檢察署96年度偵字第3679號），提起上訴，本院判決
如下：
    主  文
原判決關於甲○○犯恐嚇取財罪暨定應執行刑部分撤銷。
甲○○犯恐嚇取財罪，處有期徒刑陸月，如易科罰金，以新臺幣
壹仟元折算壹日。
    事  實
一、甲○○於民國（以下同）96年7月3日上午7時許，見南投縣
    國姓鄉○○村○○路365號鄰居蔡慶宏住處大門未上鎖，意
    圖為自己不法之所有，侵入蔡慶宏之上開住處1樓（無故侵
    入住宅部份未據告訴），徒手竊取蔡慶宏友人丙○○所有、
    放置上開住處1樓客廳充電之諾基亞牌、6111型號之行動電
    話1具，得手後（所犯竊盜罪部分，經原審法院以96年度易
    字第683號判處有期徒刑3月確定），隨即持上開行動電話向
    不知情之謝楨洲表示借款新臺幣（以下同）1000元，並以該
    行動電話作為擔保，及委由蔡慶宏歸還借款1000元等語，謝
    楨洲遂借款1000元予甲○○。嗣蔡慶宏、丙○○發覺上開行
    動電話遭竊後，蔡慶宏於同日下午19時許，在其上開住處內
    質問甲○○是否竊取該行動電話，甲○○當場承認，詎甲○
    ○竟另行起意，意圖為自己不法之所有，透過無犯意聯絡之
    蔡慶宏向丙○○恫嚇稱：要準備1000元，才歸還行動電話等
    語，致使丙○○心生畏懼如未不付款將無法取回該行動電話
    而同意付款，並於同日下午23時許，委由蔡慶宏交付1000元
    予謝楨洲，始取回上開行動電話；嗣經丙○○報警處理，始
    循線查獲。
二、案經丙○○訴由南投縣政府警察局埔里分局報由臺灣南投地
    方法院檢察署檢察官偵辦。
    理  由
壹、證據能力部分：
    按被告以外之人（包括證人、鑑定人、告訴人、被害人及共
    同被告等）於審判外之陳述雖不符刑事訴訟法第159條之1至
    之4等4條之規定，而經當事人於審判程序同意作為證據，法
    院審酌該言詞陳述或書面陳述作成時之情況，認為適當者，
    亦得為證據；當事人、代理人或辯護人於法院調查證據時，
    知有刑事訴訟法第159條第1項不得為證據之情形，而未於言
    詞辯論終結前聲明異議者，視為有前項之同意，同法第159
    條之5定有明文。立法意旨在於傳聞證據未經當事人之反對
    詰問予以核實，原則上先予排除。惟若當事人已放棄反對詰
    問權，於審判程序中表明同意該等傳聞證據可作為證據；或
    於言詞辯論終結前未聲明異議，基於尊重當事人對傳聞證據
    之處分權，及證據資料愈豐富，愈有助於真實發見之理念，
    且強化言詞辯論主義，使訴訟程序得以順暢進行，上開傳聞
    證據亦均具有證據能力。查檢察官、被告對於本案卷內相關
    證人之證述、文書卷證資料，並未就有合於刑事訴訟法第15
    9條第1項不得為證據之情形於本院言詞辯論終結前聲明異議
    ，且上述證人之證述、文書卷證資料亦經本院於審理期日逐
    一提示、朗讀，並告以要旨，本院復審酌相關證人證述筆錄
    製成、文書卷證資料取得，並無證據顯示有何違背程序規定
    情事，依據上述之說明，均應具有證據能力。
貳、實體理由：
一、訊據被告甲○○對於上開犯罪事實，於警詢（投埔警刑字第
    09600011322號警卷第1～3頁）、原審法院審理中（原審卷
    第57、64頁）、本院審理中均為認罪之自白供述；核與證人
    丙○○、蔡慶宏、謝楨洲3人於警詢（同上警卷第4～6、8～
    10、12～14頁）、偵查（96年度偵字第3679號偵查卷第10～
    12頁）中所分別證述之情節相符；並有上述行動電話翻拍相
    片2紙附於同上警卷第7頁可憑；足認被告上開自白情節非虛
    ，堪認與事實相符，足以採為本案斷罪之事證。是本件事證
    明確，被告犯行，堪以認定，應依法予以論科。
二、核被告甲○○所為，係犯刑法第346條第1項之恐嚇取財罪。
    爰酌被告年輕力壯，竟不思以正途自食其力，而以竊取他人
    所有物品變現得款花用，已不可採，復於被害人發現行動電
    話遭竊後，再對被害人恫稱未給付1000元即無法取回該行動
    電話恐嚇對被害人交付財物，惡性非輕，且事前又有多次犯
    罪紀錄（未構成累犯），素行非佳，尚未知儆惕，暨其於犯
    後坦承犯行，態度良好，尚知所悔悟，及所得財物非多，所
    生損害尚非重大，量以刑法第346條第1項法定最低刑度之有
    期徒刑6月已足收儆惕之效等一切情狀，量處有期徒刑6月，
    並諭知易科罰金之折算標準，資以懲儆。
三、原審判決以被告上開犯罪事證明確，依據刑事訴訟法第273
    條之1第1項、第310條之2、第454條第2項、第299條第1項前
    段，刑法第320條第1項、第346條第1項、第41條第1項前段
    、第2項、第51條第5款，刑法施行法第1條之1等規定予以論
    科，並審酌被告時值青壯，卻不思正途以賺取合法財物，竟
    貪圖私利，竊取被害人財物，進而恐嚇被害人支付款項，謀
    取不法財物，漠視他人財產法益等情，及被告竊盜之手段、
    情節尚稱平和、恐嚇所取得之財物僅為1000元、所竊得之行
    動電話業據被害人領回等情，兼衡其犯罪後尚知坦承犯行之
    態度等一切情狀，分別量處有期徒刑3月、4月，並定其應執
    行之刑，及諭知易科罰金之折算標準等語，固非無見；惟查
    本案被告所犯恐嚇取財罪部分，依據刑法第346條第1項所定
    之法定本刑係6月以上5年以下有期徒刑之罪，原審判決就此
    犯罪行為為有期徒刑4月之諭知即屬有誤，檢察官以此理由
    提起上訴，自屬有據，為有理由，自應由本院將原判決關於
    被告犯恐嚇取財罪部分予以撤銷，另為適當之判決。
據上論結，應依刑事訴訟法第369條第1項前段、第364條、第299
條第1項前段，刑法第346條第1項、第41條第1項前段，刑法施行
法第1條之1，判決如主文。
本案經檢察官乙○○到庭執行職務。
中    華    民    國    97    年    5     月    22    日
            刑事第三庭    審判長法  官  王  增  瑜
                                法  官  蔡  紹  良
                                法  官  梁  堯  銘
上列正本證明與原本無異。
不得上訴。
                                書記官  陳  麗  玉
中    華    民    國    97    年    5     月    22    日


司法院資訊處製作；財團法人民間司法改革基金會備份。
